臺灣高等法院高雄分院刑事判決　　　110年度交上易字第107號
上　訴　人　臺灣高雄地方檢察署檢察官
被　　　告　蔡易秀


上列上訴人因被告過失傷害案件，不服臺灣高雄地方法院109 年
度審交易字第872 號，中華民國110 年5 月27日第一審判決（起
訴案號：臺灣高雄地方檢察署109 年度偵字第17425 號），提起
上訴，本院判決如下：
    主  文
上訴駁回。
    理  由
一、公訴意旨略以：被告蔡易秀於民國109 年3 月16日21時40分
    許，駕駛車牌號碼000-000 號普通重型機車，機車腳踏板搭
    載其未滿12歲小女兒，沿高雄市○鎮區○○路000000
    00000路00號前，理應注意汽車除遇突發狀況必須減速
    外，不得任意驟然減速、煞車或於車道中暫停，而依當時天
    氣晴、夜間有照明、柏油路面乾燥、無缺陷、無障礙物，並
    無不能注意之情形，竟因欲聽其小女兒說話（其小女兒鞋子
    掉落）而驟然減速，適告訴人戴良吉駕駛車牌號碼000-000
    號普通重型機車搭載洪藝芹，因未與被告所駕駛之前車保持
    隨時可以煞停之距離，待見前車減速而煞車不及而自後追撞
    ，告訴人及洪藝芹人車倒地後，告訴人受有左膝挫擦傷、腰
    椎及右手挫傷、第五腰椎椎弓骨折之傷害。因認被告涉犯刑
    法第284 條前段之過失傷害罪嫌。
二、按犯罪事實應依證據認定之，無證據不得認定犯罪事實；再
    不能證明被告犯罪者，即應諭知無罪之判決，刑事訴訟法第
    154 條第2 項、第301 條第1 項分別定有明文。又事實之認
    定，應憑證據，如未能發現相當證據，或證據不足以證明，
    自不能以推測或擬制之方法，為裁判基礎；且認定不利於被
    告之事實須依積極證據，苟積極證據不足為不利於被告事實
    之認定時，即應為有利於被告之認定；另認定犯罪事實所憑
    之證據，雖不以直接證據為限，間接證據亦包括在內，然而
    無論直接證據或間接證據，其為訴訟上之證明，須於通常一
    般之人均不致有所懷疑，而得確信其為真實之程度者，始得
    據為有罪之認定，倘其證明尚未達到此一程度，而有合理之
    懷疑存在而無從使事實審法院得有罪之確信時，即應由法院
    為諭知被告無罪之判決（最高法院40年台上字第86號、30年
    上字第816 號、76年台上字第4986號判決要旨參照）。又按
    檢察官就被告犯罪事實，應負舉證責任，並指出證明之方法
    ，刑事訴訟法第161 條第1 項定有明文。因此，檢察官對於
    起訴之犯罪事實，應負提出證據及說服之實質舉證責任。倘
    其所提出之證據，不足為被告有罪之積極證明，或其指出證
    明之方法，無從說服法院以形成被告有罪之心證，基於無罪
    推定之原則，自應為被告無罪判決之諭知（最高法院92年台
    上字第128 號判決要旨參照）。
三、公訴意旨認為被告涉犯上開犯嫌，無非以被告、告訴人於警
    詢及偵查中之供述、道路交通事故現場圖、道路交通事故調
    查表㈠、㈡-1、談話紀錄表、現場照片、告訴人之孫銘謙骨
    科外科診所診斷證明書等為其主要論據。
四、訊據被告蔡易秀固坦承於起訴書所載時地騎乘機車與告訴人
    所騎乘之機車發生碰撞，告訴人並因此受傷等情，然堅決否
    認有何過失，辯稱：伊當時雖因為腳踏板所搭載之小女兒鞋
    子掉了而放慢速度，但並沒有驟然減速，是告訴人未注意車
    前狀況、又未與前車保持隨時可以煞停之距離才會發生追撞
    ，伊沒有過失等語。
五、經查：
  ㈠被告於109 年3 月16日21時40分許，駕駛車牌號碼000-000
    號普通重型機車，機車腳踏板搭載其未滿12歲小女兒，沿高
    雄市○鎮區○○路00000000000路00號前，騎乘
    機車在前，遭告訴人騎乘在後之機車擦撞，告訴人因而人車
    倒地受傷等情，有公訴意旨所舉之上開證據為證，且為被告
    所不爭執，此部分之事實堪信為真。
  ㈡公訴意旨雖以告訴人之指訴、以及被告之小女兒於發生車禍
    時右腳未穿鞋、警方到場後，被告撿回鞋子為由，認被告在
    行駛中突然減速而遭告訴人所騎乘之機車撞及。然告訴人之
    指訴，係以使被告受刑事訴追為目的，是以告訴人之指訴為
    證據方法，除其指訴須無瑕疵外，應有查與事實相符之佐證
    ，始得資為判決之基礎（最高法院52年台上字第1300號判決
    要旨參照），是本件仍須調查有無與事實相符之佐證，始得
    認定被告確有驟然減速之事實存在。查被告事發後之交通事
    故談話紀錄表中自承：「肇事時我本人駕駛重機，沿班超路
    外側車道由北向南直行，我車從車尾與一部沿同車道同行向
    之重機前車頭發生碰撞。」（見偵查卷第39頁），再於警詢
    中供稱：「因我剛經過凱旋與班超路口，剛起步車速不快，
    行駛至事故地點時，我看到前方班超路與崗山中街口的號誌
    已變燈，故煞車減速，雖當時我有在聽小孩講話，但我視線
    還是看著前方，突然有一股撞擊力道，我被撞上後我雙腳撐
    住沒有倒地，然後轉頭看到對方人車倒地，且對方手機也掉
    在地上，之後對方就報警了。」（見偵查卷第13頁）；繼於
    檢察官偵查中供稱：「我車子行駛中只是減慢，我並非煞車
    。」（見偵查卷第72頁），再於原審審理中陳稱：「我只是
    放慢速度，沒有驟然減速。」（見原審法院卷第93頁），經
    原審勘驗告訴人所提供之光碟，以確認被告有無自陳驟然減
    速或煞車之情事，經原審勘驗結果：告訴人雖一再表示被告
    是不是有煞車，被告均回答只有放慢速度，並沒有煞車，此
    有原審法院勘驗筆錄可證（見原審卷第79頁）。則依照被告
    前後之陳述，雖然表示當時有在聽小孩講話，但始終一致供
    稱係煞車減速而被告訴人之機車從後撞到，依其內容僅是自
    承其所騎之機車雖有煞車，但僅是以煞車之力道而減速，並
    非急煞，可見被告事發後並未自承有驟然減速之情事。
  ㈢按「汽車在同一車道行駛時，除擬超越前車外，後車與前車
    之間應保持隨時可以煞停之距離，不得任意以迫近或其他方
    式，迫使前車讓道。」，又「汽車除遇突發狀況必須減速外
    ，不得任意驟然減速、煞車或於車道中暫停。」，「汽車行
    駛時，駕駛人應注意車前狀況及兩車並行之間隔，並隨時採
    取必要之安全措施」，道路交通安全規則第94條第1 項、第
    2 項前段、第3 項前段定有明文。查本件車禍當時，雙方之
    車速均約時速20公里，此為告訴人戴良吉所自承（見偵查卷
    第19頁），告訴人其後於原審審理中陳稱：「其當時時速約
    15至20公里。」（見原審審交易卷第33頁），而依一般常情
    判斷，車輛在行駛中，時常有因車流、交通或道路狀況而快
    慢之情形。且行車時速僅有15公里至20公里間，如有注意前
    方車前狀況，又保持隨時可以煞停之距離，應十分容易煞停
    ，並不可能會自後追撞前車。且依上說明，被告僅自承減速
    放慢車速，並非驟然減速、煞車或於車道中暫停，檢察官雖
    表示：「被告蔡易秀於道路交通事故談話紀錄表陳述：因小
    孩東西掉了，所以在聽小孩講話等語。被告於機車行駛中突
    聽女兒講東西掉了，而當時車輛滿多，車流量又不小（偵卷
    第72頁），聲音吵雜，為聽清楚女兒說話內容，甚至為撿取
    掉落之物，衡諸常情，一般人在當下突然反應，會驟然減速
    或停車。」，惟此僅係推測之詞，尚難證明被告在當下突然
    反應之下，即會驟然減速或停車。此外，檢察官復未舉證證
    明被告於騎車時有驟然減速、煞車或於車道中暫停之情形，
    被告因此被告訴人自後追撞，尚難認其有何過失之可言。
  ㈣本件經送高雄市車輛行車事故鑑定委員會、覆議會進行鑑定
    及覆議後，結果均認係告訴人未與前車保持隨時可以煞停之
    距離，為肇事原因，被告無肇事因素等語，有鑑定意見書及
    覆議意見書各1 份在卷可參（見原審法院卷第49頁、第55頁
    ），而與本院上開認定之結果相同，益證被告就本件車禍事
    故並無過失責任。
  ㈤綜上，檢察官起訴被告涉犯過失傷害罪所憑之論據，尚無法
    說服本院達於通常一般之人不致有所懷疑，而得確信其為真
    實之程度，自屬不能證明犯罪。
六、原審因而為被告無罪之諭知，核無不合。檢察官上訴意旨，
    仍執前詞，指摘原判決不當，為無理由，應予駁回。
據上論結，應依刑事訴訟法第368 條，判決如主文。
本案經檢察官蘇聰榮提起公訴，檢察官范文欽提起上訴，檢察官
高碧霞到庭執行職務。
中    華    民    國   110    年    10    月    13    日
                  刑事第四庭    審判長法  官  黃建榮
                                      法  官  陳君杰
                                      法  官  任森銓
以上正本證明與原本無異。
不得上訴。
中    華    民    國   110    年    10    月    13    日
                                      書記官  謝佳育